【裁判字號】    94,交聲,2000
【裁判日期】    950427
【裁判案由】    交管條例聲異
【裁判全文】
臺灣板橋地方法院交通事件裁定      94年度交聲字第2000號
原處分機關  臺北市交通事件裁決所
異  議  人
即受處分人?甲○○
上列受處分人因違反道路交通管理處罰條例案件，對於臺北市交
通裁決所於民國94年9 月18日以北市裁二字第裁22－AEB420180
號所為之裁決處分（原舉發案號：臺北市政府警察局松山分局94
年9 月18日北市警交大字第AEB420180 號），聲明異議，本院裁
定如下：
    主  文
異議駁回。
    理  由
一、原處分意旨略以：異議人即受處分人甲○○於民國九十四年
    九月十八日十二時四分許，駕駛車號：四五九一ＣＵ號營業
    小客車，沿臺北市○○○路○段由東向西行駛至同路段一三
    ○巷口，該路口號誌已轉換為紅燈後，仍無視紅燈警示逕自
    超越停止線，違規迴轉民生東路往東行駛，經臺北市政府警
    察局松山分局警員當場攔停舉發，異議人拒簽舉發單，視為
    已收受，異議人不服，於同年十月四日申訴，經查認為違規
    事實明確，依道路交通管理處罰條例第五十三條第一項及同
    條例第六十三條第一項第三款之規定，於九十四年十一月十
    六日掣開北市裁二字第裁22-AEB420180號裁決書裁決「駕車
    行經有燈光號誌管制之交岔路口闖紅燈」之規定，裁處罰鍰
    新臺幣（下同）二千七百元，並記違規點數三點。
二、異議意旨略以：異議人確有於上開時間在上揭路口迴轉，然
    異議人當時係在該路口燈號顯示左轉綠燈後開始迴轉，當時
    車速很慢，時速約二十公里，迴轉後燈號轉變為紅燈，走了
    六、七百公尺，有一替代役男，並未攔停伊，也無任何動作
    ，但舉發員警則自路旁大樓門口人行道的行道樹下衝出到快
    車道攔截，也許是日正當中，老眼昏花而看錯，誤認伊是在
    紅燈時迴轉，伊被攔下時，替代役男甚且笑得詭異，不肖警
    員心態可議，請法院撤銷裁決云云。
三、按汽車駕駛人，行經有燈光號誌管制之交岔路口闖紅燈者，
    處新臺幣一千八百元以上五千四百元以下罰鍰，道路交通管
    理處罰條例第五十三條第一項已有規定，同條例第六十三條
    第一項第三款，則規定汽車駕駛人有第五十三條之違規情形
    者，除依原條款處罰鍰外，並予記違規點數三點。
四、經查：
  (1)證人即舉發警員丁○○證稱：當天伊是和替代役男丙○○執
    行巡邏勤務，兼任取締交通違規勤務，當天伊先叫丙○○先
    到民生東路三段一三八號前趕違規並排計程車，是由伊的位
    置往東約五十公尺，伊一人先去民生東路三段一三二號土地
    銀行簽巡邏表，出銀行大門的時候，看到庭上之異議人違規
    ，從紅燈迴轉，當場將他攔停，伊當時在民生東路三段一三
    二號前，距離紅綠燈約四、五公尺，異議人是從民生東路三
    段一三○號巷口對面車道迴轉到伊前面的車道，就是從民生
    東路東往西的方向迴轉為西往東的方向，伊是看到異議人剛
    好紅燈整個迴轉的過程，因為那邊的行人穿越的行人號誌，
    一定是在路口號誌轉為全面紅燈之後，小綠人才會開始步行
    ，表示行人可以通行，伊當時就是依照行人已經在通行而且
    有看到小綠人的號誌再加上車輛號誌顯示為紅燈，所以確認
    異議人有違規而攔停，異議人左轉之前，前面並無其他車輛
    ，是走最內側車道迴轉，之後在中間車道行進，現場是三線
    道，伊將異議人引導到最外側車道。異議人當時車速不是很
    快，因為當時有行人正在穿越，當時伊是在土地銀行裡面簽
    完巡邏箱之後，穿過中庭走到外面，剛好看到異議人違規，
    就走到內側第二線車道將異議人攔停，並依規定伊有向異議
    人說明路口目前是紅燈，而且當伊攔停異議人時，還有行人
    正在穿越人行道，伊當時確實看到是完全的紅燈，全面禁止
    迴轉及行進。當時該路口號誌的時相變化順序，當時如果東
    西向都是綠燈，大概一百二十秒，轉換成可以左轉的紅燈，
    大約二十五到三十秒，包含黃燈閃爍，再變化為南北向綠燈
    六十到七十秒，東西向在綠燈之後轉換可左轉的紅燈，再來
    是全面的紅燈。當天攔下異議人的時候，異議人的車上並沒
    有任何的乘客，伊舉發異議人的時候，異議人請伊變更違規
    法條，改成便宜一點的，但伊拒絕等情（九十五年四月三日
    訊問筆錄）。
  (2)異議人自承：當時伊確實有請丁○○改輕一點的法條，因為
    警員將伊攔下，伊認為罰單非開不可，警員說是公事公辦等
    情（同前訊問筆錄）；證人丙○○則證稱：伊當時在趕計程
    車，所以並不清楚丁○○攔停異議人之事，亦未見過庭上之
    異議人。伊當時所站的位置是在民生東路三段一三八號，距
    離舉發路口差不多一百公尺等情（同前訊問筆錄），與證人
    丁○○所述情節互核相符；佐以本院依職權函查前揭路口號
    誌變換順序、秒數、及現場圖，有臺北市政府警察局松山分
    局覆函及所附現場圖、現場燈號轉換照片在卷可稽，與證人
    丁○○前揭證詞亦互核相符，應足認證人丁○○證述之情節
    屬實。
  (3)證人乙○○固到庭證稱：伊當時是在民生東路三段東向西方
    向（按與異議人迴轉前同向），靠近麥當勞和西華飯店的巷
    子口排班，看到異議人開車迴轉，隔天在機場碰到異議人後
    ，聽他說他被警察開單，伊就覺得很奇怪問他為什麼，異議
    人才告訴伊詳情，當時伊有看到異議人迴轉，因為該路口是
    可以綠燈迴轉，且有專用的左轉綠燈，甲○○迴轉過去之後
    的情形伊就不清楚，這是伊當時目睹到的整個情形。伊當時
    是距離紅綠燈口第四部的位置，位在麥當勞、西華飯店正中
    央，麥當勞距離路口約有一百公尺，當天禮拜天，路上的行
    人及車子並不多，所以伊會注意到同屬機場排班的車子，伊
    位在號誌路口之前約二十公尺，伊當時的位置是併排停車，
    停在路邊停放車輛的左側。伊當時看到異議人的車子，有對
    他按喇叭打招呼，但是異議人沒有看到伊就轉過去了。異議
    人在左轉綠燈一亮時就左轉過去，並沒有停下來，因為當時
    異議人到達停止線時，剛好換燈成左轉綠燈，所以他就直接
    轉過去，沒有停下來，伊當時是停止狀態，但是伊看到異議
    人轉彎之後，似乎察覺巷口有乘客招呼，所以轉彎的速度慢
    下來讓轉彎的角度加大，以便更靠近巷口可以在路邊停車，
    方便上客，但之後的情形因為伊在注意車前的情形，所以就
    不清楚。從伊注意到那是異議人到伊重新注意車前的情形，
    過程大約五秒鐘，因為伊的前面的車子開始移動，因為當時
    剛好西華飯店有人上車了，所以空出排班的位置，伊當時移
    動了兩個位置，因為前面的車子看到是綠燈，就往前推進往
    西華飯店的前面去。所以伊往前進的時候，當時民生東路東
    向西的方向是綠燈等情（九十五年四月三日訊問筆錄）。然
    證人乙○○前揭證詞與異議人所稱：係在遭舉發後二、三日
    ，在臺北市○○○路遇到證人乙○○乙節（九十五年三月八
    日訊問筆錄），已有不符。再依前揭現場照片所示，該路段
    中央分隔島並無阻隔視線之物，然證人乙○○證稱：當時是
    在車內看雜誌，異議人轉過去之後，就沒有再注意對面的情
    形，因而未注意本件警員值勤情形（同前訊問筆錄），亦與
    違規併排停車之駕駛人格外注意值勤警員，以防遭到舉發之
    常情有間。再依前揭臺北市政府警察局松山分局覆函所示，
    臺北市○○○路○段東向西方向與同路段一三○巷口號誌燈
    轉換情形係：綠燈顯示時間一二○秒，黃燈警示一○秒，轉
    換紅燈並開放東轉南方向之左轉保護時向二十五秒，紅燈禁
    止通行六十秒，是異議人若確係於轉換紅燈並開放東轉南方
    向之左轉保護時向時迴轉，證人乙○○顯無可能於五秒內依
    綠燈號誌前進，可知證人乙○○之證詞應有誤記、誤認；反
    之，若證人乙○○確於見到異議人迴轉後五秒內，得依綠燈
    通行前進，適足以推知異議人確於紅燈禁止通行之六十秒內
    違規迴轉。從而，證人乙○○所證情節，顯無從援為對異議
    人有利認定，並推翻前揭證人證詞之佐證。
五、按交通警員掣單舉發違反道路交通管理處罰條例所列之違規
    事實，本質上為行政處分，係公務員基於職務上權力，依法
    就特定之具體事件所為具有公法上效果之單方行政行為，基
    於公務員為公法上行為具有公信力之原則，該行政處分當可
    被推定為真正，其據以依法處分之事實認定亦為真正無誤。
    本此公信原則，立法者賦予行政機關制定違反道路交通管理
    事件統一裁罰基準及處理細則，使勤務警員得當機處分以達
    其維護交通秩序、安全之行政目的，否則國家行政勢必窒礙
    難行。據此，刑事訴訟法就犯罪證據有關之規定中與屬行政
    秩序罰之交通違規裁罰本質不合之部分，自不在準用之列。
    是綜上所述，堪認異議人上開違規事實確實無訛。原處分機
    關援引上開規定，對異議人裁處罰鍰，並記違規點數，於法
    並無違誤或不當之處。本件異議為無理由，應予駁回。
據上論斷，應依道路交通案件處理辦法第19條，裁定如主文。
中    華    民    國    95    年    4     月    27    日
                    交通法庭    法   官  王偉光
以上正本證明與原本無異
如不服本裁定應於送達後5日內向本院提出抗告狀
              ??              書記官  陳怡君
中    華    民    國    95    年    4     月    28    日


司法院資訊處製作；財團法人民間司法改革基金會備份。
